【裁判字號】    90,上易,239
【裁判日期】    900227
【裁判案由】    恐嚇
【裁判全文】
臺灣高等法院高雄分院刑事判決                  九十年度上易字第二三九號
    上  訴  人
    即  被  告  甲○○
右上訴人因恐嚇案件，不服台灣高雄地方法院八十九年度易字第四五三三號中華民國
八十九年十一月九日第一審判決（起訴案號：台灣高雄地方法院檢察署八十九年度偵
字第四五三三號），提起上訴，本院判決如左：
    主  文
原判決撤銷。
甲○○共同意圖為自己不法之所有，以恐嚇使人將本人之物交付，未遂，處有期徒刑
伍月，如易科罰金以佰元折算壹日。
    事  實
一、甲○○於民國八十三年間因犯竊盜等罪，經台灣高雄地方法院於八十三年三月二
    十八日判處有期徒刑七月，緩刑三年確定，緩刑期滿，仍不知悔悟，其因先前在
    某徵信社工作，得悉徵信社內有乙○○之先生委請調查乙○○是否有外遇而攝得
    之數張照片，乃向其友人即年籍不詳之成年男子「楊宗憲」提及此事，二人遂共
    同基於恐嚇取財之犯意連絡，意圖為自己不法所有，推由楊宗憲先於八十九年八
    月三十日中午十二時三十分許，在高雄市○○○路一五八號康和證券公司地下停
    車場內，向正要離去之乙○○恫稱握有王女外遇照片、錄影帶，是否要出價買回
    ，否則將此資料提供給王女先生等語，王女雖知其先生曾調查其是否有外遇，但
    不知對方究係持有多少資料，深恐名譽受損，心生畏懼，亦想了解實情，遂留下
    行動電話供聯繫。甲○○立即於當日十四時四十分許，接續打數通電話予王女，
    並以上開言語恐嚇王女及要價新台幣（下同）二萬元，經討價還價，最後王女答
    應以一萬元之代價買回照片、錄影帶，並要求甲○○提供要求調查者之相關資料
    ，甲○○又於同年九月二日十八時三十分許，再以電話連絡王女詢問錢是否已備
    妥，並約定於同日二十時在高雄市○○區○○路一四七號德州炸雞店內交付現金
    ，旋因王女深恐一再被恐嚇、要脅，遂事先報警處理，經警示意將錢備妥並影印
    留存後依約攜現金前往，警方事前即在上開約定地點埋伏，甲○○於同日二十時
    三十五分許前往取款時，為警當場逮獲致未能得逞。
二、案經高雄市政府警察局左營分局報請台灣高雄地方法院檢察署檢察官偵查起訴。
    理  由
一、訊據被告甲○○矢口否認上開犯行，辯稱：剛開始伊與「楊宗憲」一同去康和證
    券時，不知道「楊宗憲」有恐嚇王女，之後只是跟王女聯繫她所要查證的事項而
    已，錢是王女自己開口說要給伊的，伊並沒有跟她要，當天她把錢放在桌子上一
    直要推給伊，伊未拿，未恐嚇王女云云。惟查，（一）右揭恐嚇取財事實，業經
    被告於警訊時坦承稱：「第一通給王女時間地點我不確定，內容是說我很抱歉，
    我真的缺錢用，並向其說你是否想不讓你先生知道你有外遇的事情，我這有錄影
    帶及相片，想不想要，第二通電話內容是問王女是否想知道其先生雇請誰跟監的
    ，第三通內容我便告訴王女其先生雇請徵信社調查她外遇的事，而她才答應給我
    錢」、「（你右述三通電話內容，據王女指稱你問其是否要以多少價錢買回其被
    跟監外遇的錄影帶及相片，否則提供其先生？）我有問她這樣沒錯，沒有說要提
    供其先生」及「立聖徵信社有參與調查乙○○外遇案件，有交回調查內容錄影帶
    相片，是我自己拷貝起來的，因為身上沒錢，才會想要拿來向乙○○借錢」等語
    （見警訊卷第二頁、第三頁），核與被害人乙○○於警訊及原審審理時所指訴被
    告於接連數通電話中告知其擁有其外遇之錄影帶及相片，並以前開言詞恐嚇之情
    節大致相符，並有壹仟元鈔票影本十張在卷可參及當場自被告身上起獲載有被害
    人乙○○之車號、地址之聯絡簿一本暨留有被害人乙○○電話號碼之行動電話一
    支扣案可資佐證。又名節一事事關重大，不論被告是否真實握有任何資料，縱其
    信口開河、或以他人照片張冠李戴而告訴被害人之先生，都將足以造成被害人夫
    妻生活之嫌隙或陰影，故王女害怕有不利之傳聞，乃人之常情，參以被告與被害
    人王女素昧平生，苟非被告以上開言語恐嚇王女，王女焉會拿錢予被告以擺平此
    事？是被告辯稱：係「楊宗憲」恐嚇王女，伊未恐嚇，係王女自己開口要給伊錢
    的云云，顯屬卸責之詞，不足採信。（二）又恐嚇行為係指以危害通知他人，使
    該人主觀上生畏怖心之行為，而恐嚇之手段，並無限制，其以言語、文字為之者
    固不論矣，至於危害通知之方法，亦無限制，無論明示之言語、文字、動作或暗
    示之危害行為，苟已足使對方理解其意義之所在，並足以影響其意思之決定與行
    動自由者均屬之，有最高法院八十年第四次刑庭會議決議意旨、八十一年度台上
    字第八六七判決意旨可資參照。被告與楊宗憲二人接連以公佈外遇錄影帶、照片
    及名節受損之事恫嚇王女，足以令王女了解其意而導致心生畏懼，惟因不甘被恐
    嚇且恐怕會有後遺症因而報警，以致被告取財時未能達其目的，其有共同恐嚇取
    財未遂犯行甚明，此外，並有行動電話一支、聯絡簿一本扣案可憑，被告辯稱係
    跟王女聯繫她所要查證的事項云云，顯不足信，被告罪證明確，其恐嚇取財未遂
    犯行堪予認定。
二、按恐嚇取財既、未遂之區別，以犯人是否得財為標準，如已實行恐嚇行為尚未得
    財，即被捕獲，自係著手於犯罪之實行而不遂，應論以恐嚇取財未遂罪。故核被
    告所為，係犯刑法第三百四十六條第三項、第一項之恐嚇取財未遂罪。其與不詳
    年籍之成年男子「楊宗憲」間有犯意聯絡、行為分擔，為共同正犯。被告接連數
    通電話之行為，均係為達於取得財物之同一犯意，始接續而為，為接續犯；又被
    告於八十九年九月二日施加恐嚇後，被害人係於報警後經警示意安排好後始攜款
    前往交付，顯見該次攜款前往交付，應係為配合警方便利破案逮捕被告，始如此
    為之，尚非因其畏怖心所致而交付金錢，被告自屬無法達成取財之目的。其恐嚇
    取財犯罪尚屬未遂，爰依刑法第二十六條前段按既遂犯之刑度減輕之。
三、原審論處被告罪刑，固非無見。惟按中華民國九十年一月四日修正，同年月十日
    經總統公布施行之刑法第四十一條第一項規定：「犯最重本刑為五年以下有期徒
    刑之刑之罪，而受六個月以下有期徒刑或拘役之宣告，因身體、教育、職業、家
    庭之關係或其他正當事由，執行顯有困難者，得以一元以上三元以下折算一日，
    易科罰金。但確因不執行所宣告之刑，難收矯正之效，或難以維持法秩序者，不
    在此限。」又前述易科罰金之折算標準，業據罰金罰鍰提高標準條例第二條前段
    規定，就其原定數額提高為一百倍折算一日，本件原判決未及比較適用有利於被
    告之諭知易科罰金之折算標準，及據上論結欄漏引罰金罰鍰提高標準條例第一條
    前段，暨理由欄明扣案之聯絡簿應予沒收之原因，但主文欄漏未記載，主文與
    理由顯有予盾之處，又聯絡簿係供一般日常記事之用，非專供本件犯罪之用，原
    審以扣案連絡簿係專供犯罪用而宣告沒收，均有未合，被告上訴意旨否認有恐嚇
    取財犯行雖不足取，但原判決既有可議，仍無可維持，應將原判決撤銷改判。爰
    審酌被告年輕力壯卻不思努力工作，以不正手段謀取財物、犯罪後否認犯行及其
    犯罪動機、目的，犯罪之手段等一切情狀，量處如主文第二項所示之刑，並諭知
    易科罰金之折算標準，以資懲儆。扣案行動電話一支非被告所有，及聯絡簿係供
    一般日常記事之用，尚非供本件犯罪用之工具，故不予宣告沒收，併此明。
四、據上論斷，應依刑事訴訟法第三百六十九條第一項前段、第三百六十四條、第二
    百九十九條第一項前段，刑法第二十八條、第二十六條前段、第三百四十六條第
    三項、第一項、第二條第一項前段，修正後刑法第四十一條第一項，罰金罰鍰提
    高標準條例第一條前段、第二條，判決如主文。
本案經檢察官郭振昌到庭執行職務。
中    華    民    國      九十      年       二       月      二十七    日
                              臺灣高等法院高雄分院刑事第二庭
                                  審判長法官  曾永宗
                                        法官  邱永貴
                                        法官  鄭月霞
右正本證明與原本無異。
不得上訴。
                                      書記官  唐奇燕
中    華    民    國      九十      年       三       月        二      日
附錄論罪科刑法條：
刑法第三百四十六條第一、三項：
意圖為自己或第三人不法之所有，以恐嚇使人將本人或第三人之物交付者，處六月以
上五年以下有期徒刑，得併科一千元以下罰金。
前二項之未遂犯，罰之。
                                                                        Ｋ


司法院資訊處製作；財團法人民間司法改革基金會備份。
